【裁判字號】    99,上訴,866
【裁判日期】    991202
【裁判案由】    偽造文書等
【裁判全文】
臺灣高等法院臺南分院刑事判決         99年度上訴字第866號
上  訴  人
即  被  告  吳東耕
（原名吳聰敏）
上  訴  人
即  被  告  王騰慶
上列上訴人因偽造文書等案件，不服臺灣嘉義地方法院99年度訴
字第168號中華民國99年8月27日第一審判決（起訴案號：臺灣嘉
義地方法院檢察署98年度偵字第3621號），提起上訴，本院判決
如下：
    主  文
上訴駁回。
    事  實
一、吳東耕及王騰慶共同意圖為自己不法之所有，並基於行使偽
    造私文書及詐欺取財之犯意聯絡；先推由王騰慶於民國97年
    2月15日，在雲林縣斗南鎮田頭里某廢五金場，以新臺幣（
    下同）4萬元代價，向不知情之謝基麟購買車身已撞毀，車
    牌號碼3K-1855號、車身號碼MF03887號、引擎號碼VM-AK048
    46號之黑色自用小客車一輛（下稱甲車）後；再由王騰慶於
    同年2月15日後間某日，委請不知情之葉竣助，至南投縣草
    屯鎮○○路○段510號之南投環保有限公司，拖吊同廠牌、同
    車型及同顏色之車身號碼為MF03663號之自用小客車之車殼1
    個（下稱乙車車殼）；上開甲車及乙車車殼購畢後，推由王
    騰慶於同年2月15日後某日起，在第三人吳俊億所經營位於
    嘉義市○○路之上億輪胎公司內，以電焊槍及其他不詳工具
    ，將甲車之車身號碼MF03887號焊切下來，並依照所焊切下
    來之長寬尺寸，將乙車車殼上之車身號碼焊切下來，使乙車
    車殼留下可容納甲車之車身號碼後，再將上開所焊切下來之
    甲車車身號碼焊接在乙車之車殼的空間上，嗣再以乙車車殼
    拼裝於甲車，並於拼裝後將其車身重新烤漆，使之與甲車配
    屬之引擎號碼、車牌號碼相符，以此方式，偽造甲車之車身
    號碼，王騰慶將上開車輛拼裝整修完畢後（下稱系爭車輛）
    ，由王騰慶於97年2月26日至嘉義區監理所雲林監理站將上
    開車牌號碼3K-1855號之車輛，過戶登記在不知情之魏麗芝
    名下，足生損害於公路監理機關對於車籍管理之正確性；而
    王騰慶、吳東耕2人明知系爭車輛係以「借屍還魂」手法拼
    裝而成，為違法不能上路之車輛，其市價大約6、7萬元，竟
    推由吳東耕於97年5月23日在嘉義縣水上鄉以13萬3,000元之
    對價，將系爭車輛售予不知情之蔡進祥，而為行使上開偽造
    車身號碼，使蔡進祥誤信為合法之車輛而陷於錯誤，交付13
    萬3,000元價金，其2人因而向蔡進祥詐得約6萬3,000元，足
    以生損害於公路監理機關對於車籍管理之正確性、該汽車廠
    商之信譽、甲車車主及蔡進祥本人；嗣因蔡進祥於97年6月4
    日，將系爭車輛轉賣過戶予薛峻丞，薛峻丞因該車保費過高
    要將之過戶予其父薛人傑，於委請代辦過戶時，經旁人告以
    該車曾發生事故，蔡進祥乃委託保養場人員檢查後，始發現
    上開事實。
二、案經蔡進祥訴由嘉義市政府警察局第二分局報請臺灣嘉義地
    方法院檢察署檢察官偵查起訴。
    理    由
壹、證據能力方面：
    按被告以外之人於審判外之陳述，經當事人於審判程序同意
    作為證據，法院審酌該言詞陳述或書面陳述作成時之情況，
    認為適當者，亦得為證據。當事人、代理人或辯護人於法院
    調查證據時，知有第159條第1項不得為證據之情形，而未於
    言詞辯論終結前聲明異議，視為有前項之同意，刑事訴訟法
    第159條之5定有明文。查本件判決所引用之後開證據資料，
    經本院於審理時提示後，檢察官及被告均表示無意見，迄於
    言詞辯論終結前亦未聲明異議，可認為同意作為證據，本院
    審酌該陳述證據之取得過程並無瑕疵，與本案待證事實間復
    具有相當之關聯性，以之為本案證據尚無不當，自得採為證
    據。
貳、實體認定方面：
一、訊據被告王騰慶固坦承有將甲車之車身號碼焊下後接在乙車
    車殼後，再將乙車車殼拼裝在已毀壞之甲車，而偽造車身號
    碼，並持之以行使之事實，惟矢口否認有詐欺犯行，辯稱：
    伊整修系爭車輛後，將之賣給不知情之吳東耕，而吳東耕如
    何轉賣給蔡進祥之事實，伊並不知情，伊未與吳東耕共同詐
    欺蔡進祥云云；被告吳東耕亦矢口否認上情，辯稱：伊係向
    被告王騰慶以14萬元購得系爭車輛，並不知系爭車輛是「借
    屍還魂」之車輛，伊使用了2、3個月後，為避免該車持續折
    舊，才透過李瑞君之介紹，以13萬3,000元賣給蔡進祥，伊
    並無不法情事云云。
二、本件甲車之車身號碼原為MF03887號，乙車之車身號碼為MF0
    3663號，嗣被告王騰慶於上開時、地將甲車之車身號碼焊切
    下來後，再焊接在乙車車殼上，並將乙車車殼拼裝於甲車上
    ，再由被告王騰慶交予吳東耕等情，業據被告王騰慶供述在
    卷（見警卷第18頁、原審卷第24-25頁），並經嘉義市政府
    警察局鑑識科人員會同南陽實業股份有限公司維修部門廠長
    黃振榮共同鑑識結果，認為：「該公司車輛出廠時，防火牆
    金屬表面係光滑平整且無補土痕跡，防火牆背面車身號碼下
    方可疑痕跡及防火牆彎折處之凹凸不平狀態，皆為後續人為
    所致，而防火牆上緣兩處凹陷處亦有疑似接縫處，另從擋風
    玻璃處整體觀察防火牆背面可見明顯人為加工痕跡之範圍，
    因此不排除被告將車身號碼連同周遭金屬切割後重新焊上打
    印變造號碼之金屬片」等情，有嘉義市政府警察局99年7月
    13日嘉市警鑑字第0990006032號函及所附之嘉義市政府警察
    局現場勘察報告（見原審卷第186-191頁），此為該鑑定機
    關本於專業知識及經驗所得之結論，自可憑信。由上述可知
    ，被告王騰慶供稱其將甲車之車身號碼焊切下來後，接在乙
    車車殼上一事，應與事實相符而可採信，亦即拼裝後之車牌
    號碼3K-1855號之黑色自用小客車確為俗稱「借屍還魂」之
    車輛無誤，則被告王騰慶偽造車身號碼以行使之事實，應可
    認定。
三、被告吳東耕雖辯稱：伊不知系爭車輛有併裝之事實，被告王
    騰慶亦附和其詞，辯稱：吳東耕確實不知上情，且伊未與吳
    東耕出賣系爭車輛詐騙蔡進祥之事實云云。惟查，被告王騰
    慶就其購買上開車體、車殼加以併裝之目的、資金來源、其
    與吳東耕就系爭車輛簽約及過戶時機、支付定金之數額及過
    戶之對象等情，均明顯與事實不符或有違反常情之處，難認
    其2人有真正交易之情，茲分述如下：
  (一)被告王騰慶於原審供稱：「本來這台車是我要自己使用的，
    後來急需錢所以才賣掉」等語（見原審卷第25頁），然查，
    被告王騰慶自國中畢業後即以修理汽車為業之情，業據其供
    明在卷（見原審卷第130頁），是依其長期修理車輛所累積
    之經驗及人脈，自可輕易自舊車市場取得合法之舊車加以整
    修供己使用，殊無須捨近求遠大費周章至雲林購買甲車車體
    ；再遠赴南投購買乙車車身，且甘冒刑事訴追之風險而偽造
    車身號碼之必要；再者，其於本院審理時供稱：「我以前開
    美規的TOYOTA汽車，本案發生之前向薛永展買的，本件案發
    之後賣掉」等語（見本院卷第57頁），是其當時既有其他車
    輛可供代步，衡情，自無再以俗稱「借屍還魂」之方式併裝
    系爭車輛之必要，是其所辯稱購買甲、乙車加以拼裝係為供
    己使用云云，應非實在。
  (二)又被告王騰慶於原審復供稱：「我剛到輪胎行工作時，本身
    無存款，所以我想要購車時，就向家裡的人拿錢」、「3K-1
    855自小客車是我向家人借了4萬元，跟謝基麟購買該車後再
    去修理…」等語（見原審卷第131頁），然其於本院審理時
    卻稱：「向謝基麟購買車的錢是我自己的，不是向家人拿的
    ，我當時有10萬元」等語（見本院卷第57頁反面），其所述
    前後不一，其對該資金來源閃爍其詞，且無從為合理之說明
    。按被告王騰慶既於原審供稱其本身無存款之情，復參以其
    當時月薪僅15,000元之情，已據其供明在卷（見原審卷第12
    9頁），其薪資低於國內基本工資，僅能維持日常生活基本
    開銷，是其於原審所供其當時並無存款之說，應較符合事實
    而可採信。又其當時已有另一部美規TOYOTA汽車，當無向家
    人借錢購買車體車殼整拼之必要，況其嗣亦改稱無向家人借
    款購買甲車車體等情，已如上述。準此，其向謝基麟購買甲
    車車身所支付之4萬元，顯非其自有資金或向家人所借，應
    無疑義。
  (三)被告2人雖均供稱：當時車價14萬元，定金為4萬元云云。惟
    查，一般中古車買賣所支付之定金，通常約為車價之1成等
    情，業據證人蔡進祥於本院審理證述明確（見本院卷第56頁
    ），被告2人所供稱之車價為14萬元，如此換算被告吳東耕
    所支付之定金約2成9，將近3成，顯然有違一般市場行情。
    按一般購買國產新車之定金不超過2、3萬元，甚或低於該金
    額，則被告吳東耕對價值不高之系爭併裝舊車，何須支付如
    此高之定金？對照被告吳東耕將系爭車輛出賣予蔡進祥時，
    其等所約定之定金僅為5,000元，此有該買賣契約書在卷可
    稽（見警卷第62頁），則被告吳東耕支付予王騰慶之定金比
    其後來出賣予蔡進祥所收受之定金，已高出8倍之多，其內
    情並不單純；抑有進者，系爭車輛於買賣雙方訂約時，尚未
    整修完畢等情，業據被告2人供承在卷（詳後述），其整修
    後之車況即無從確保，如此情形，一般人通常不會購買，然
    被告吳東耕竟反於市埸交易行情，支付約車價3成之高額定
    金，實大違常情，是被告吳東耕所支付之4萬元是否為定金
    乙節，不無疑義；又被告王騰慶於原審審理時，經檢察官詰
    問後證稱：「吳東耕第一次給我錢是10萬元」等語，於檢察
    官接著再詰問：該10萬元是定金或頭期款？被告王騰慶竟回
    答：吳東耕不知給我10萬元或4萬元，這要看訂單，我有跟
    他寫買賣合約」等語（見原審卷第136頁），由上可知，被
    告王騰慶顯然不知定金真正之金額，否則豈會先則稱10萬元
    ，繼而稱不知是10萬元或4萬元等語。而被告王騰慶係車輛
    維修技工，並無經常出售車輛之情，苟其有轉賣車輛之情，
    應印象深刻而無誤認之可能，然其於原審審理時對該定金數
    額及給付方式，竟語焉不詳，顯有違常情，益見其等所稱該
    4萬元係購車之定金云云，應非實屬。
  (四)被告吳東耕供稱第一次見過該車後，第二天即決定購買等語
    ，惟其等訂約當時系爭車輛尚未整修完畢之情，業據被告王
    騰慶於原審證稱：被告吳東耕第一次看到系爭車輛時，該車
    之外表尚未烤漆，內裝尚未完成，玻璃也還沒裝等語明確（
    見原審卷第136頁）。被告吳東耕係從事中古汽車介紹買賣
    之工作，已據其供承明白（見原審卷第217頁），並經證人
    吳建全、魏麗芝、蔡進祥、李瑞君等人證述屬實（見警卷第
    9、30頁、原審卷第110、127頁），故其除了對於中古車市
    場較一般人瞭解外，對於車況好壞、購車時應為之檢查等，
    均較一般人有經驗，而以一般常情觀之，欲購買汽車應會仔
    細瞭解該車之狀況是否符合購買者之期待，而被告吳東耕既
    係從事中古汽車介紹買賣之工作，其竟於系爭汽車內裝還沒
    完全裝好，外表尚未烤漆，玻璃尚有幾面還沒裝好，尚不知
    系爭車輛之車況如何，能否符合其期待情形下，貿然下訂，
    顯有違常情，是其2人是否有真正買賣行為，已非無疑。
  (五)被告王騰慶維修系爭車輛一個星期之後，被告吳東耕至上億
    輪胎行看到系爭車輛後，隔1、2天雙方才下訂之情，已據被
    告王騰慶於原審證述明確（見原審卷第137頁）。而被告王
    騰慶購買甲車之時間為97年2月15日，此有該買賣契約書在
    卷可稽（見警卷第43頁），又其購得甲車之車體後，將之拖
    至嘉義民雄頭橋牛稠溪附近之汽車回收場置放，其要著手整
    併時，才又將該車拖吊至上億輪胎行等情，亦據其於警詢時
    供承在卷（見警詢第17頁），如依上開時間推算，被告吳東
    耕向王騰慶下訂購買系爭車輛之時間至少應在97年2月24日
    以後（即2月15日，加上王騰慶花費1週之修理時間，加上吳
    東耕看車後隔1-2日），若再加上該車置放在上開牛稠溪附
    近汽車回收場之時間，該訂約日已接近過戶日，甚或有重疊
    之情形，此可由被告王騰慶於警詢時證稱：「過戶時車況為
    內裝還沒完全裝好，外表尚未烤漆，玻璃尚有幾面還沒裝好
    等語（見警卷第19頁），及於原審所稱：「訂約時系爭車輛
    外表尚未烤漆，內裝尚未完成，玻璃也還沒裝」等情（見原
    審卷第136頁），可知訂約及過戶時之車輛狀況均屬相同，
    亦可推知其等訂約與辦理車輛過戶時之時間點相差無幾。按
    一般車輛、不動產之買賣自訂約至過戶止應有相當之時日，
    旨在使買賣雙方有充裕之時間為履行契約之準備，以避免發
    生違約之民事責任，系爭車輛尚在整修之際，更須給予充分
    之時間以資因應，然被告2人竟於訂約後短短2、3日內即97
    年2月26日（若加上置放牛稠溪旁回收場之時間可能更短）
    ，隨即辦理過戶，顯不合理，是否屬正常買賣之過戶行為，
    亦有可疑。
  (六)系爭車輛之過戶時間為97年2月26日，此有汽車過戶登記書
    在卷可稽（見原審卷第63頁）。又依被告王騰慶於警詢所述
    ：「系爭車輛過戶時，內裝還沒有完全裝好，外表尚未烤漆
    及玻璃尚有幾面還沒裝好」、「那時吳東耕說有朋友要買，
    我又缺錢所以就先辦過戶再繼續修理」、「過戶之後他先將
    10萬元給我，而我將整個車子修好才將車交給吳東耕」、「
    我是於上述所述修護一部分就賣給吳東耕」等語（以上見警
    卷第20頁）。其於本院復證稱：「系爭車輛修理到交給吳東
    耕手上大約要一個半月，過戶以後，繼續再修」等語明確（
    見本院卷第58頁）。被告王騰慶稱其修車之工資大約3萬多
    元等情（見原審卷第140頁），而其於本院復證稱每天工資
    約600多元，如此換算，其修車日數至少一個半月以上，亦
    即完工日期應遲至同年3月底或4月初，是系爭車輛於97年2
    月26日尚未整修完畢，已無疑義。系爭車輛既未整修完畢，
    被告吳東耕竟反於交易習慣，接受過戶並提前支付其等所謂
    10萬元之尾款，殊有違常情，是其等是否有真正交易及支付
    其等所謂之10萬元尾款，即有可疑。
  (七)被告吳東耕雖辯稱：系爭車輛過戶時已整修完畢，伊才給付
    尾款，而且辦理過戶要驗車，既有驗車可見系爭車輛過戶時
    已整修完畢云云。然查，被告吳東耕出售系爭車輛予蔡進祥
    ，係由蔡進祥之妻辦理過戶手續，而據證人蔡進祥證稱：「
    因該車車齡未超過10年，所以過戶不用驗車，車子不用到監
    理所」等語（見警卷第24頁），其於本院亦證稱：「過戶不
    一定要驗車，車子滿10年就要到監理所驗車，這輛車沒有超
    過10年，用證件就可以辦過戶」等語明確（見本院卷第56頁
    ）。而該3K-1855號自小客車出廠日期為89年2月份，發照日
    為89年5月31日之事實，有車籍查詢基本資料在卷可稽（見
    警卷第59頁），足見被告吳東耕辯稱因過戶要驗車，所以已
    整修完畢云云，顯非可採。被告吳東耕明知過戶當時未整修
    完畢，卻向警方謊稱過戶要驗車，以資巧飾，在在顯示其卸
    責之舉，表露無遺。
  (八)被告王騰慶雖另稱：因快點過戶就不會有一些紅單子，且謝
    基麟要伊快辦理過戶，伊才提前去過戶，伊雖有10萬元但不
    夠買材料修車，才向家裡借4萬元，後來缺錢，吳東耕說有
    朋友要買，就先辦過戶再繼續修理云云（見本院卷第58頁反
    面、警卷第19頁）。惟查，系爭車輛尚在整拼之中，不可能
    駕駛上路而有違規情事，是其辯稱係要避免違規紅單云云，
    並不可採。又被告王騰慶就為何要提前過戶一節，已據其於
    警詢時供稱：「是吳聰敏說有朋友要買，我又缺錢，所以就
    先辦過戶，再繼續修車」等語明確（見警卷第19頁），且被
    告王騰慶與謝基麟間之買賣關係與吳東耕無涉，於正常情況
    下，被告吳東耕當不可能因前手之故而同意提前辦理過戶手
    續。被告王騰慶辯稱係謝基麟催促辦理過戶，才提前辦理云
    云，亦不足採信；至其雖辯稱當時伊有10萬元，後又向家人
    借得4萬元云云，然其此與其原審所供不符，已如上述，且
    其若有上開款項，再加上被告吳東耕所支付之金錢，豈會缺
    錢？是其此部分所辯，亦屬無稽。被告王騰慶既無多餘金錢
    購料修車，唯一之計即係由被告吳東耕提供金錢，俾由王騰
    慶繼續施作，此即被告吳東耕何以願意於完工前即辦理過戶
    手續並支付車款之道理所在。
  (九)被告吳東耕向被告王騰慶購買系爭車輛時，係以魏麗芝之名
    義登記，此有汽車過戶登記書及汽車車主歷史查詢單各一紙
    在卷可按（見原審卷第46、63頁），此種情形在汽車買賣習
    慣上，將車輛登記在他人名下，並不足為奇，然被告吳東耕
    於警詢之初，竟否認系爭車輛為其所購買，並向警方謊稱係
    魏麗芝所購買，且事先教導魏麗芝在警詢時應如何應訊等情
    ，業據其自承在卷，並經證人魏麗芝證述明確（見警卷第29
    至32頁），又被告吳東耕要將系爭車輛賣給李瑞君及蔡進祥
    時，均向其2人表示該車係其友人所有之情，已據證人李瑞
    君及蔡進祥證述屬實（見原審卷第128頁、本院卷第55頁反
    面）。若系爭車輛係經由正當交易買賣而來，被告吳東耕何
    須一再隱瞞此情？雖其另辯稱因積欠銀行卡債及稅金，才將
    車子登記在魏麗芝名下云云。然警方調查本件系爭車輛偽造
    車身號碼之情形，應不致於訊問其是否有積欠卡債和稅金之
    情，自不可能將相關訊息通知銀行或稅務機關，而銀行或稅
    務機關亦不因警方之上開調查而對被告進行催討卡債或欠稅
    ，是被告吳東耕顯非因積欠卡債和稅金，才將車子登記在魏
    麗芝名下，已無疑義。本件被告吳東耕利用魏麗芝名義辦理
    過戶，事後又教唆魏麗芝向警方為不實之陳述，企圖影響警
    方之偵辦，進而藉此規避責任之舉，至為灼然，益證被告2
    人之買賣關係，並非正當。
  (十)被告王騰慶供稱：伊購買事故車及車殼共花費約12萬多元，
    如果加上3萬多的工資，全部共約15萬多元，伊14萬元賣給
    吳東耕，只是虧了自己的工資云云（見原審卷第140頁）。
    然查，依被告王騰慶所述，本件被告吳東耕於見到系爭車輛
    後1-2日即與王騰慶簽訂買賣合約，並支付高額定金，已如
    上述，足見對方急於購得該車之情，被告王騰慶既修車多年
    ，當可輕易估算出修車總費用合理出售牟利，其竟賠錢賣出
    ，顯有違常情；而被告吳東耕供稱其係以14萬元之價錢購得
    系爭車輛，卻於同年5月26日以13萬3,000元賣給證人蔡進祥
    等情，業據證人蔡進祥證述及被告吳東耕供述在卷可稽（見
    偵卷第20頁、原審卷第26頁），以從事中古汽車介紹買賣為
    業之人，本應會在買與賣間賺取差價，始為合理，然依其所
    供述，其不僅未賺取差價，反而賠本出售，顯然與常情不符
    。雖其辯以：伊已經使用2、3個月，為避免折舊乃賠錢出售
    云云。然系爭車輛經被告王騰慶約耗時一個半月始完成之情
    ，據此推算，該車完工日大約於3月底或4月初，已如上述，
    是被告吳東耕辯稱已使用該車2、3個月云云，應非實在；又
    據證人李瑞君證稱：被告吳東耕原本要將車子賣給伊，但當
    時伊在大陸，伊就介紹給展祥中古車行蔡進祥，因為蔡進祥
    比較會賣三門喜美的車輛。吳東耕當時向我開價約12萬至13
    萬元，欲將系爭車輛賣給伊，後來因伊至大陸才沒有買等情
    （見原審卷第121-123頁、第125頁），另據證人蔡進祥於偵
    查中所述：於97年5月13日吳東耕將系爭車輛開到水上鄉來
    賣伊等語（見偵查卷第19頁），據此，被告吳東耕向李瑞君
    兜售系爭車輛之時間顯在97年5月12日之前，距被告王騰慶
    整修系爭車輛完工時（3月底或4月初）至多一個多月，並無
    多大折舊，倘若系爭車輛為被告吳東耕以14萬元合法買受而
    來，豈會僅出價12-13萬元擬賠本出賣予李瑞君，再參以證
    人蔡進祥購買系爭車輛後，於短短數日內，卻仍可以16萬5,
    000元之價錢賣給薛峻丞之情，可見系爭車輛從外型看來尚
    非不佳，被告等竟以低價賣出，足見其等欲儘快脫手，以賺
    取價金，至為明顯。
  (十一)按認定犯罪事實所憑之證據，並不以直接證據為限，即綜合
    各種間接證據，本於推理作用，為其認定犯罪事實之基礎，
    仍非法所不許（最高法院27年滬上字第64號、29年上字第33
    62號、32年上字第67號判例意旨參照）。經查，被告王騰慶
    就其購買車體、車殼加以併裝之目的，既非在供己使用，是
    其意在整拼出售牟利無訛；又其既無自有資金或向家人借錢
    購買廢車車體，其時被告吳東耕卻反於常情支付一筆號稱4
    萬元之高額定金予王騰慶，該筆款項之支付，顯不合情理已
    如上述，雖名為定金，實係交予被告王騰慶購買廢車車體之
    金錢，又其2人就系爭車輛簽約及過戶時機均違反常理，被
    告王騰慶已供稱因缺錢才提早將未整修完畢之車輛過戶，並
    自被告吳東耕處取得資金繼續整拼系爭車輛無誤，則其等雖
    以買賣形式存在，實則係被告吳東耕斥資而由王騰慶付出勞
    力以其技術整拼至明；復參以被告吳東耕以他人名義過戶，
    又企圖誤導警方之偵辦，且事後急於出售等間接證據，綜合
    判斷，本於推理作用，依據經驗法則，自可認定本件為被告
    王騰慶提供整拼車輛偽造車身號碼之技術及勞務，被告吳東
    耕提供資金及行銷之典型犯罪手法。綜上所述，本案事證明
    確，被告2人所辯無非飾詞卸責，委無足採，其等上開犯行
    均堪認定。
四、按在紙上或物品上之文字、符號、圖畫、照像，依習慣或特
    約，足以為表示其用意之證明者，以文書論，刑法第220條
    第1項定有明文；而車身號碼係車輛製造廠商出廠之標誌，
    乃表示一定用意之證明，故依刑法第220條第1項之規定，應
    以私文書論（最高法院66年台上字第1961號判例意旨參照）
    。本件被告2人以「借屍還魂」手法，將甲車之車身號碼焊
    切下來後，再焊接到乙車車殼，並將乙車車殼拼裝在甲車上
    ，因具新創性，自屬偽造準私文書行為，被告2人明知該車
    身號碼為偽造，仍持以向蔡進祥行使，足以生損害於公路監
    理機關對於車籍管理之正確性、該汽車廠商之信譽、甲車車
    主及蔡進祥本人；核其2人所為，係犯刑法第216條、第220
    條第1項、第210條之行使偽造私文書罪。又被告2人明知系
    爭車輛係以「借屍還魂」手法拼裝而成，且已偽造其車身號
    碼，屬違法而不能上路之車輛；又據被害人蔡進祥稱該車現
    值大約6、7萬元，賣給客人不會超過10萬元，但不會有人買
    等情（見本院卷第56頁反面），被害人蔡進祥係專業中古車
    商，熟悉舊車行情，其上開所述自屬可信，是系爭車輛現市
    價約值7萬元無誤。被告2人以該非法拼裝車充作合法車輛，
    以13萬3,000元之高價出售予不知情之蔡進祥，致蔡進祥誤
    信為合法之自用小客車而陷於錯誤，而交付13萬3,000元價
    金，其等因而詐取約6萬3,000元之財物，核其2人此部分行
    為，均係犯刑法第339條第1項詐欺取財罪。被告2人分別負
    責技術勞務、資金行銷，足認其等有犯意聯絡及行為分擔，
    應論以共同正犯，又被告等偽造私文書後持以行使，偽造之
    低度行為，應為行使之高度行為所吸收，均不另論罪。被告
    2人均係以一行為而同時犯行使偽造私文書罪及詐欺取財罪
    ，應依想像競合犯之例，從較重之行使偽造私文書罪處斷。
五、原審以被告罪證明確，因而適用刑法第第216條、第220條第
    1項、第210條、第339條第1項、第28條、第55條，刑法施行
    法第1條之1，並爰審酌被告2人素行、犯罪之貪圖小利之動
    機、目的、手段、智識程度，其等分工參與情節、所造成之
    損害及被告王騰慶犯後坦承有偽造及行使偽造車身號碼之行
    為，被告吳東耕則矢口否認犯行之犯後態度等一切情狀，分
    別量處被告吳東耕有期徒刑1年2月、量處被告王騰慶有期徒
    刑1年，並敘明系爭車輛現已由證人蔡進祥購得，則該車之
    所有權人為蔡進祥，就偽造之車身部分，自不得予以宣告沒
    收等，其認事用法並無違誤，量刑亦稱妥適，被告王騰慶提
    起上訴否認與吳東耕詐欺蔡進祥之財物；被告吳東耕則以其
    不知系爭車輛為借屍還魂之車輛，而否認犯罪，均無理由，
    應予駁回。
六、本件甲車雖依證人陳立敏及嘉義市政府警察局97年8月25日
    嘉市警鑑字第0970007475號函及所附勘察報告均指稱甲車之
    車身號碼中有部分號碼係經磨滅後，再將數字打印上去，經
    電解顯現確係遭變造一事等情，因本件甲車前後歷經10餘次
    過戶登記，在被告王騰慶購得前，其前後登記為所有權之人
    已達11人，故在何人登記時變造該車身號碼，已無可考，且
    亦無證據足以證明被告等除上述犯行外，另有此部分變造車
    身號碼之行為，其等此部分之犯罪嫌疑顯然不足，且此部分
    未在起訴範圍內，自無庸論述，請併此敘明。
七、據上論斷，應依刑事訴訟法第368條，判決如主文。
本案經檢察官江守權到庭執行職務。
中    華    民    國    99    年    12    月    2     日
                  刑事第五庭    審判長法  官  楊明章
                                      法  官  蔡美美
                                      法  官  黃國永
以上正本證明與原本無異。
如不服本判決應於收受送達後10日內向本院提出上訴書狀，其未
敘述上訴理由者，並得於提起上訴後10日內向本院補提理由書（
均須按他造當事人之人數附繕本）「切勿逕送上級法院」。
                                      書記官  陳淑貞
中    華    民    國    99    年    12    月    2     日

司法院資訊處製作；財團法人民間司法改革基金會備份。
